【裁判字號】    98,訴,1555
【裁判日期】    990115
【裁判案由】    違反毒品危害防制條例
【裁判全文】
臺灣屏東地方法院刑事判決              98年度訴字第1555號
公  訴  人  臺灣屏東地方法院檢察署檢察官
被      告  甲○○
上列被告因違反毒品危害防制條例案件，經檢察官提起公訴（98
年度毒偵字第1961號），被告於準備程序期日就被訴事實為有罪
之陳述，本院合議庭裁定由受命法官獨任進行簡式審判程序，判
決如下：
    主  文
甲○○施用第一級毒品，累犯，處有期徒刑壹年月。
    事  實
一、甲○○前因犯施用毒品案件，經本院以90年度毒聲字第42號
    裁定送勒戒處所觀察、勒戒，因認有繼續施用毒品傾向，再
    經本院以90年度毒聲字第206 號裁定令入戒治處所施以強制
    戒治，嗣經本院以90年度毒聲字第1543號裁定停止戒治付保
    護管束，至民國91年2 月7 日保護管束期滿未經撤銷視為強
    制戒治執行完畢，並經臺灣屏東地方法院檢察署檢察官以91
    年度戒毒偵字第41號為不起訴處分確定。次因犯施用毒品案
    件，經本院以91年度毒聲字第1313號裁定令入戒治處所施以
    強制戒治，嗣於93年1 月9 日因法律修正而報結；此次施用
    毒品犯行，並經檢察官提起公訴，由本院以92年度訴緝字第
    32號判決判處有期徒刑1 年4 月確定，嗣於94年6 月17日縮
    短刑期假釋出監，迄94年8 月27日假釋期滿未經撤銷，其未
    執行之刑，以已執行論。又因犯施用毒品案件，經本院以95
    年度訴字第771 號及95年度訴字第1011號判決判處應執行有
    期徒刑1 年10月確定，復因犯公共危險案件，經本院以95年
    度交簡字第653 號判決判處有期徒刑4 月確定，此2 部分經
    減刑後合併定應執行有期徒刑1 年1 月確定，嗣於96年12月
    6 日縮刑期滿執行完畢。
二、詎其仍不知悔改，復基於施用第一級毒品海洛因之犯意，於
    98年8 月16日下午5 時許為警採尿時起回溯96小時內某時（
    不含警力拘束時間），在屏東縣東港鎮安泰醫院附近，以針
    筒注射之方式，施用第一級毒品海洛因1 次。嗣於98年8 月
    16日上午11時40分，其在屏東縣枋寮鄉○○村○○路○段31
    4 號住處，因另涉毒品案件為警拘提，嗣並同意採尿送驗，
    因其尿液檢出嗎啡陽性反應，始悉上情。
三、案經屏東縣政府警察局枋寮分局報請臺灣屏東地方法院檢察
    署檢察官偵查起訴。
    理  由
一、按本件被告甲○○所犯為死刑、無期徒刑、最輕本刑3 年以
    上有期徒刑以外之罪，亦非屬高等法院管轄之第一審案件，
    其於準備程序進行中，先就被訴事實為有罪之陳述，經告知
    簡式審判程序之旨，並聽取檢察官、被告之意見後，本院合
    議庭依刑事訴訟法第273 條之1 第1 項裁定進行簡式審判程
    序，是本案之證據調查，依同法第273 條之2 規定，不受同
    法第159 條第1 項、第161 條之2 、第161 條之3 、第163
    條之1 ，及第164 條至第170 條所規定證據能力認定及調查
    方式之限制，合先敘明。
二、事實認定部分：
  (一)上揭事實，業據被告甲○○於本院審理時坦承不諱。而被告
    本次於警局所採之尿液經送臺灣檢驗科技股份有限公司以「
    酵素免疫分析法」初篩及「氣相層析/ 質譜儀法」複驗結果
    ，確呈嗎啡陽性反應，有該公司98年9 月2日 所出具之濫用
    藥物尿液檢驗報告1 紙（見警卷第11頁）、屏東縣警察局枋
    寮分局偵辦疑似施用毒品尿液檢體送驗代號與真實姓名對照
    表1 紙（見警卷第12頁）及採集尿液檢體送驗同意書1 紙（
    見警卷第13頁）存卷可佐。此外，復有偵查報告1 紙（見警
    卷第2 頁）及臺灣屏東地方法院檢察署檢察官拘票影本1 紙
    （見警卷第9 頁）在卷可稽。是被告上開任意性自白核與客
    觀事實相符，而可採信。
  (二)按毒品危害防制條例於92年7 月9 日修正公布，自93年1 月
    9 日施行，其中第20條、第23條將施用毒品之刑事處遇程序
    ，區分為「初犯」及「5 年內再犯」、「5 年後再犯」。依
    其立法理由之說明：「初犯」，經觀察、勒戒或強制戒治後
    ，應為不起訴處分或不付審理之裁定；經觀察、勒戒或強制
    戒治執行完畢釋放後，「5 年內再犯」者，因其再犯率甚高
    ，原實施之觀察、勒戒及強制戒治既已無法收其實效，爰依
    法追訴或裁定交付審理。至於經觀察、勒戒或強制戒治執行
    完畢釋放後，「5 年後再犯」者，前所實施之觀察、勒戒或
    強制戒治已足以遮斷其施用毒品之毒癮，為期自新及協助其
    斷除毒癮，仍適用「初犯」規定，先經觀察、勒戒或強制戒
    治之程序。從而依修正後之規定，僅限於「初犯」及「5 年
    後再犯」二種情形，始應先經觀察、勒戒或強制戒治程序。
    倘被告於5 年內已再犯，經依法追訴處罰，縱其第3 次（或
    第3 次以上）再度施用毒品之時間，在初犯經觀察、勒戒或
    強制戒治執行完畢釋放5 年以後，已不合於「5 年後再犯」
    之規定，且因已於「5 年內再犯」，顯見其再犯率甚高，原
    實施觀察、勒戒或強制戒治，已無法收其實效，即應依該條
    例第10條處罰，最高法院95年度第7 次刑事庭會議決議意旨
    可資參照。查被告如事實欄第一部分所載，前因犯施用毒品
    案件，經本院以90年度毒聲字第42號裁定送勒戒處所觀察、
    勒戒，因認有繼續施用毒品傾向，再經本院以90年度毒聲字
    第206 號裁定令入戒治處所施以強制戒治，嗣經本院以90年
    度毒聲字第1543號裁定停止戒治付保護管束，至91年2 月7
    日保護管束期滿未經撤銷視為強制戒治執行完畢；次因犯施
    用毒品案件，經本院以91年度毒聲字第1313號裁定令入戒治
    處所施以強制戒治，嗣於93年1 月9 日因法律修正而報結，
    此次施用毒品犯行，並經檢察官提起公訴，由本院以92年度
    訴緝字第32號判決判處有期徒刑1 年4 月確定，嗣於94年6
    月17日縮短刑期假釋出監，迄94年8 月27日假釋期滿未經撤
    銷，其未執行之刑，以已執行論。則被告本件施用第一級毒
    品犯行，雖係在其上開初犯施用毒品案件經強制戒治執行完
    畢後5 年後所為，然被告既於強制戒治執行完畢後5 年內曾
    有施用毒品犯罪之前科紀錄，縱被告本件施用第一級毒品犯
    行之犯罪時間係在強制戒治執行完畢後5 年後，揆諸上開決
    議意旨，仍得依法追訴、處罰。
  (三)綜上，本件事證明確，被告施用第一級毒品犯行洵堪認定，
    自應依法論科。
三、查海洛因係屬毒品危害防制條例第2 條第2 項第1 款所規定
    之第一級毒品，故核被告所為係犯毒品危害防制條例第10條
    第1 項之施用第一級毒品罪。被告非法持有第一級毒品海洛
    因之低度行為，已為其進而施用之高度行為所吸收，故不另
    論罪。又被告曾有如事實欄第一部分所載之犯罪科刑執行情
    形，有上開前案紀錄表1 份附卷可按，其受有期徒刑執行完
    畢後，5 年以內故意再犯本件有期徒刑以上之施用第一級毒
    品罪，為累犯，應依刑法第47條第1 項規定加重其刑。爰審
    酌被告之犯罪動機、目的、手段及曾因犯施用毒品案件，經
    觀察、勒戒、強制戒治及刑之執行後，仍再犯本件之罪，顯
    見其毫無悔意，戒癮之意志力極為薄弱，惟念及其施用毒品
    之犯行，在本質上尚屬戕害自身身心健康之行為，且能坦承
    犯行，犯罪後之態度尚佳，另兼衡其生活狀況、智識程度等
    一切情狀，依公訴人之請量處如主文所示之刑，以資懲儆。
    末就檢察官起訴書犯罪事實欄，雖認被告係於98年8 月16日
    下午5 時許為警採尿時起回溯72小時內之某時，施用第一級
    毒品海洛因1 次，然查，毒品施用後於尿液中排出之最長時
    限，受施用劑量、施用方式、個人體質及其代謝情況等因素
    影響，因個案而異，一般可檢出之最長時限為海洛因服用後
    2 至4 天、安非他命1 至4 天、甲基安非他命1 至5 天、MD
    MA 1至4 天、FM2 2 至14天，Ketamine 2至4 天，此有行政
    院衛生署管制藥品管理局91年9 月23日管檢字第109652號函
    1 份附卷可稽，故應認本件被告施用第一級毒品海洛因之時
    間應係於98年8 月16日下午5 時許為警採尿時起回溯96小時
    內某時（不含警力拘束時間），檢察官上開認定，容有誤會
    ，附此敘明。
據上論斷，應依刑事訴訟法第273 條之1 第1 項、第299 條第1
項前段，毒品危害防制條例第10條第1 項，刑法第11條前段、第
47條第1 項，判決如主文。
本案經檢察官任亭到庭執行職務
中    華    民    國    99    年     1    月    15    日
                  刑事第五庭    法  官  程士傑
以上正本證明與原本無異。
如不服本判決應於收受判決後10日內向本院提出上訴書狀，並應
敘述具體理由；其未敘述上訴理由者，應於上訴期間屆滿後20日
內向本院補提理由書（均須按他造當事人之人數附繕本）「切勿
逕送上級法院」。
中    華    民    國    99    年    1     月    15    日
                                書記官  孫秀桃
毒品危害防制條例第10條第1 項
施用第一級毒品者，處 6 月以上 5 年以下有期徒刑。

司法院資訊處製作；財團法人民間司法改革基金會備份。
